【裁判字號】    99,抗,1537
【裁判日期】    991029
【裁判案由】    聲明異議
【裁判全文】
臺灣高等法院民事裁定                  99年度抗字第1537號
抗  告  人  新府建設股份有限公司
法定代理人  甲○○
上列抗告人因與相對人中華票券金融股份有限公司聲明異議事件
，對於中華民國99年9 月10日臺灣臺北地方法院99年度執事聲字
第99號裁定提起抗告，本院裁定如下：
    主  文
抗告駁回。
抗告程序費用由抗告人負擔。
    理  由
一、本件抗告人於原法院異議及本院抗告意旨略以：抗告人就系
    爭拍賣標的建物（台北市○○區○○段1小段3918、4060 建
    號建物）所坐落土地（台北市○○區○○段1小段287地號土
    地，下稱系爭土地）之目前所有權應有部分僅10萬分之7365
    。抗告人前於85年4 月11日先將系爭土地所有權應有部分10
    萬分之3031，連同其上建物3910建號，設定最高限額抵押權
    （下稱甲抵押權）予第一商業銀行（下稱第一商銀）；後又
    於86年6 月19日將系爭土地所有權應有部分10萬分之4893，
    連同其上建物3918、4060建號，設定最高限額抵押權（下稱
    乙抵押權）予相對人，上開二抵押權乃不同擔保物，就系爭
    土地之合計設定範圍為10萬分之7924，已超過抗告人目前擁
    有之所有權應有部分10萬分之7365。短少10萬分之559 之原
    因，乃抗告人於設定甲、乙抵押權予第一商銀行及相對人時
    ，就系爭土地所有權應有部分原為10萬分之16526 ，扣除所
    設定之二抵押權應有部分10萬分之7924後，抗告人尚有所有
    權應有部分10萬分之8602，惟抗告人陸續將系爭土地及其上
    建物出售予他人，使抗告人就系爭土地應有部分逐漸因移轉
    他人而減少，迨出售第三人乙○○建物和系爭土地時，抗告
    人所有未設定抵押權之土地已不足移轉予乙○○，故而將已
    設定抵押權之系爭土地所有權應有部分10萬分之559 連同其
    餘未設抵押之應有部分一併予移轉予乙○○，惟地政機關辦
    理上開已設抵押應有部分10萬分之559 移轉登記予乙○○時
    ，漏未將其上抵押權一併轉載，故本件拍賣標的應包括乙○
    ○就系爭土地之所有權應有部分10萬分之559 ，但至今本件
    拍賣皆無函告乙○○，且抗告人、相對人與第三人乙○○至
    今在大安地政事務所就遺漏轉載抵押權之登記還未釐清修正
    完成，本件拍賣確實有瑕疵而無效。且抗告人已覓得買主購
    買系爭標的，若輔以抗告人之其他不動產整合出售，應可償
    還相對人之債權，爰請求廢棄原裁定。
二、按強制執行程序開始後，除法律另有規定外，不停止執行；
    又當事人或利害關係人，對於執行法院強制執行之命令，或
    對於執行法官、書記官、執達員實施強制執行之方法，強制
    執行時應遵守之程序，或其他侵害利益之情事，得於強制執
    行程序終結前，為聲請或聲明異議，但強制執行不因而停止
    ，強制執行法第18條第1 項、第12條分別定有明文。上開條
    文規定之目的係在保障債權人之權利，避免執行程序長期延
    宕。
三、經查本件相對人持原法院97年度執玄字第75967 號債權憑證
    為執行名義，聲請就其已設定乙抵押權之系爭房地為強制執
    行，已提出系爭房地之登記謄本、他項權利證明書、本票、
    前開債權憑證附於原法院強制執行卷（98年度司執字第1051
    85號）可憑，原執行法院據以就系爭房地為強制執行，核無
    違誤。次按所謂共有物之「應有部分」，係指分別共有人就
    共有物得行使權利之比例，並非指共有物之「特定部分」（
    最高法院57年台上字第2387號判決參照）。是以本件抗告人
    設定甲、乙抵押權予第一商銀及抗告人時，斯時抗告人就系
    爭土地之所有權應有部分，仍逾二抵押權合計應有部分範圍
    （10萬分之7924），堪認上開二抵押權就其所設定之應有部
    分均為第一順位抵押權，茲抗告人嗣因將土地所有權應有部
    分漸次移轉予他人致其目前應有部分僅賸10萬分之7365（未
    達10萬分之7924，短少10萬分之559 ），上開二抵押權縱有
    其中應有部分10萬分之559 須轉載至第三人乙○○嗣後取得
    之所有權應有部分上，惟揆諸前開說明，「應有部分」並無
    法特定係共有物之何特定部分，故前開有爭議之應有部分10
    萬分之559 抵押權，自亦無法「特定」逕認應由相對人之乙
    抵押權轉載至第三人乙○○之應有部分上，抗告意旨謂本件
    拍賣應包括乙○○就系爭土地之所有權應有部分10萬分之55
    9 云云，尚屬誤會。又查，本件相對人聲請拍賣之範圍僅10
    萬分之4893，並未超過抗告人目前之所有權應有部分10萬分
    之7365，系爭拍賣標的於拍定後，並無無法辦理所有權移轉
    登記之情事，且相對人為系爭土地之第一順位抵押權人，其
    既指定拍賣抗告人就系爭土地之應有部分，未指定拍賣乙○
    ○之應有部分，故本件拍賣核與第三人乙○○無涉，無通知
    第三人乙○○之必要。綜上，抗告人指稱本件拍賣無效，自
    無可採，抗告人依強制執行法第12條第1 項之規定，聲明異
    議為無理由，原法院裁定駁回抗告人之異議，理由固與本院
    不盡相同，但結論並無二致，抗告意旨指摘原裁定不當，求
    予廢棄，為無理由，應予駁回。
四、至抗告人主張其已覓得買主購買系爭標的，若輔以抗告人之
    其他不動產整合出售，應可償還相對人之債權云云，苟若屬
    實，可循強制執行法第58條之規定：「查封後，債務人得於
    拍定前提出現款，聲請撤銷查封；拍定後，在拍賣物所有權
    移轉前，債權人撤回強制執行之聲請者，應得拍定人之同意
    。」之方式辦理，附此敘明。
五、據上論結，本件抗告為無理由，爰裁定如主文。
中    華    民    國    99    年    10    月    29    日
                    民事第九庭
                      審判長法  官  張宗權
                            法  官  周玫芳
                            法  官  林曉芳
正本係照原本作成。
本裁定除以適用法規顯有錯誤為理由外，不得再抗告。如提起再
抗告，應於收受後10日內委任律師為代理人向本院提出再抗告狀
。並繳納再抗告費新台幣１千元。
中    華    民    國    99    年    11    月    8     日
                            書記官  鄭淑昀

司法院資訊處製作；財團法人民間司法改革基金會備份。
